【裁判字號】    99,台非,40
【裁判日期】    990128
【裁判案由】    公共危險
【裁判全文】
最高法院刑事判決                九十九年度台非字第四０號
上  訴  人  最高法院檢察署檢察總長
被      告  甲○○
上列上訴人因被告公共危險案件，對於台灣台北地方法院中華民
國九十八年九月三十日第一審確定刑事簡易判決（九十八年度北
交簡字第一一０一號，聲請簡易判決處刑案號：台灣台北地方法
院檢察署九十八年度偵字第一四０九四號），認為違背法令，提
起非常上訴，本院判決如下：
    主  文
原判決撤銷。
本件公訴不受理。
    理  由
非常上訴理由稱：「法院受理訴訟不當者，其判決當然違背法令
，刑事訴訟法第三百七十九條第五款規定甚明。又軍事審判法第
一條第一項前段規定：『現役軍人犯陸海空軍刑法或其特別法之
罪，依本法之規定追訴審判之。』陸海空軍刑法第五十四條第一
項規定：『服用毒品、麻醉藥品、酒類或其他相類之物，不能安
全駕駛動力交通工具而駕駛者，處一年以下有期徒刑、拘役或科
或併科新台幣二十萬元以下罰金。』故現役軍人觸犯該罪者，依
陸海空軍刑法第一條之規定，應依該法處罰，並由軍事審判機關
追訴審判。本件原判決事實認定：被告於民國九十八年五月二十
八日凌晨零時許，在台北市○○區○○路錢櫃ＫＴＶ內，與友人
共同飲用啤酒，明知自己已不能安全駕駛動力交通工具，猶騎乘
車牌KH6－317號重型機車，而於同日凌晨零時二十五分，行經台
北市○○區○○路一段與秀山街口時，為警攔檢並施以酒精濃度
測試，發現其呼氣所含酒精濃度達每公升0.56毫克，始悉上情等
情，而論以被告刑法第一百八十五條之三之服用酒類，不能安全
駕駛動力交通工具而駕駛罪，處罰金新台幣壹拾萬元，如易服勞
役，以新台幣壹仟元折算壹日，並得以提供社會勞動陸小時折算
壹日。惟查：被告犯罪時係現役軍人，其目前尚在服役中，現服
役駐地信箱台北關渡郵政90870 號信箱，有國防部陸軍司令部九
十八年十二月九日國陸人規字第0980025460號函在卷可憑。是被
告於犯罪及發覺時均在任職服役中，為現役軍人，所犯又係陸海
空軍刑法第五十四條第一項之罪，揆諸前開說明，應由軍事審判
機關依法追訴審判，普通法院對之無審判權。原審不察，未適用
通常程序為不受理之判決，逕依簡易程序，以簡易判決處刑，而
為實體裁判，顯然違背法令。案經確定，且於被告不利，爰依刑
事訴訟法第四百四十一條、第四百四十三條提起非常上訴，以資
糾正」等語。
本院按：法院受理訴訟不當者，其判決當然違背法令，刑事訴訟
法第三百七十九條第五款規定甚明。又軍事審判法第一條第一項
前段規定：「現役軍人犯陸海空軍刑法或其特別法之罪，依本法
之規定追訴審判之。」陸海空軍刑法第五十四條第一項規定：「
服用毒品、麻醉藥品、酒類或其他相類之物，不能安全駕駛動力
交通工具而駕駛者，處一年以下有期徒刑、拘役或科或併科新台
幣二十萬元以下罰金。」故現役軍人觸犯該罪者，依陸海空軍刑
法第一條之規定，應依該法處罰，並由軍事審判機關追訴審判。
本件原確定判決事實引用檢察官聲請簡易判決處刑書所載，認定
被告甲○○於九十八年五月二十八日凌晨零時許，在台北市○○
區○○路錢櫃ＫＴＶ內，與友人共同飲用啤酒，明知自己已不能
安全駕駛動力交通工具，猶騎乘車牌KH6－317號重型機車，而於
同日凌晨零時二十五分，行經台北市○○區○○路一段與秀山街
口時，為警攔檢並施以酒精濃度測試，發現其呼氣所含酒精濃度
達每公升0.56毫克，始悉上情等情，而論被告以刑法第一百八十
五條之三之服用酒類，不能安全駕駛動力交通工具而駕駛罪，處
罰金新台幣壹拾萬元，如易服勞役，以新台幣壹仟元折算壹日，
並得以提供社會勞動陸小時折算壹日。然被告於本件犯罪時係現
役軍人，目前尚在服役中，現服役駐地信箱為台北關渡郵政9087
0號，有國防部陸軍司令部九十八年十二月九日國陸人規字第098
0025460 號函在卷足憑（附於台灣台北地方法院檢察署九十八年
度罰執字第一七五四號執行卷內）。是被告於九十八年五月二十
八日犯罪及發覺時，均在任職服役中，為現役軍人，所犯又係陸
海空軍刑法第五十四條第一項之罪，揆諸前開說明，應由軍事審
判機關依法追訴審判，普通法院對之無審判權。原審不察，未適
用通常程序為不受理之判決，逕依簡易程序，以簡易判決處刑，
而為實體裁判，顯然違背法令。案經確定，且於被告不利，非常
上訴意旨，執以指摘，洵有理由，應由本院將原判決撤銷，另行
改判諭知本件公訴不受理，以資救濟。
據上論結，應依刑事訴訟法第四百四十七條第一項第一款、第三
百零三條第六款，判決如主文。
中    華    民    國  九十九  年    一    月  二十八  日
                      最高法院刑事第十二庭
                          審判長法官  黃  一  鑫
                                法官  張  春  福
                                法官  林  勤  純
                                法官  李  錦  樑
                                法官  陳  國  文
      本件正本證明與原本無異
                                      書  記  官
中    華    民    國  九十九  年    二    月    四    日
                                                     m

司法院資訊處製作；財團法人民間司法改革基金會備份。
